臺灣臺中地方法院行政訴訟判決
111年度交字第45號
原      告  李進生  
被      告  臺中市交通事件裁決處
                      設臺中市○○區○○○路00號
代  表  人  黃士哲    住同上
訴訟代理人  黃曉妍律師
上列當事人間交通裁決事件，原告不服被告民國111年1月14日中
市裁字第68-GDJ226408號裁決書，提起行政訴訟，本院判決如下
：
    主  文
原告之訴駁回。
訴訟費用新臺幣參佰元由原告負擔。
    事實及理由
一、程序事項：按行政訴訟法第237 條之7 規定，交通裁決事件
    之裁判，得不經言詞辯論為之。本件屬交通裁決事件，依兩
    造所述各節及卷內資料其事證已臻明確，本院認無經言詞辯
    論之必要，爰不經言詞辯論而為判決。
二、事實概要：原告駕駛號牌TDQ-0617號營業小客車(下稱系爭
    車輛）於民國110年10月19日08時26分許，行經臺中市西屯
    區西屯路三段與福雅路口附近，因「汽車駕駛人未依規定使
    用方向燈」及「轉彎或變換車道未依標誌、標線、號誌指示
    」之違規行為，遭民眾於110年10月24日檢具事證檢舉，為
    臺中市政府警察局第六分局（下稱舉發機關）員警認定該車
    先後違反道路交通管理處罰條例第42條、第48條第1項第2款
    之規定，逕行對車主即原告掣開第GDJ226408號舉發違反道
    路交通管理事件通知單。被告續於111年1月14日以中市裁字
    第68-GDJ226408號裁決書（下稱原處分），依道路交通管理
    處罰條例第42條、第48條第1項第2款、第63條第1項第1款及
    「違反道路交通管理事件統一裁罰基準表」之規定，按期限
    內到案之基準，裁處原告第1階段罰鍰新臺幣（下同）1,800
    元並記違規點數1點。
三、原告主張略以：檢舉人於事件發生後第6天才作出檢舉，已
    有疑慮，原告根本無法在18分鐘內從甲地到達乙地，被告就
    本件違章「日期、時間」及事實，應盡舉證責任，不得僅憑
    檢舉人行車紀錄器所載時間即認定時間之正確性。本件違規
    與前件違規時間相隔未逾6分鐘，且未有行經過一個路口以
    上連續裁處，有違一事不二罰原則，難未適法，依110年12
    月7日新修正道路交通管理處罰條例第7條之1第1項第4款、
    第3項之規定，本件應從輕適用。關於被告舉發原告未依標
    誌規定變換車道，雙白實線上跨越車道，非指在雙白實線處
    尚未完成變換車道，被告不應將裁罰標準擴大解釋等語，並
    聲明：原處分撤銷，訴訟費用由被告負擔。
四、被告答辯則以：
  ㈠本件應適用之法律依據為道路交通管理處罰條例第42條及第4
    8條第1項第2款、第7條之1、第85條第1項及第4項、道路交
    通安全規則第91條第1項第6款、第109條第2項第2款、第90
    條前段、道路交通標誌標線號誌設置規則第149條第1項第1
    款第7目等規定。
  ㈡案經轉據舉發機關110年12月1日中市警六分交字第110015205
    5號函復說明略以：「本案係民眾檢舉案件，經檢視檢舉影
    像發現旨案車輛於110年10月19日8時26分行經本市西屯區西
    屯路三段與福雅路口，變換車道不依標線指示(跨越雙白實
    線)及未依規定使用方向燈...三、查旨案車輛違規時間為11
    0年10月19日8時26分尚無錯置...」以及交通部公路總局臺
    中區監理所彰化監理站110年12月2日中監彰站字第11003369
    14號函說明略以：「...二、經原舉發單位及本站重新檢視
    採證影像，本案違規事實明確，旨揭車輛變換車道時未依規
    定使用方向燈及不依標線指示(跨越雙白實線)，依法分別舉
    發並無違誤...」。
  ㈢次查舉發機關檢附之採證光碟，確認：檢舉民眾行車紀錄器
    畫面時間2021/10/19 8：26：12時至08：26：15時，檢舉民
    眾車輛(下稱該車)行駛於臺中市西屯區西屯路三段往福雅路
    方向行駛，當時號牌TDQ-0617號營業小客車(下稱系爭車輛)
    行駛於該車前方內側車道，系爭車輛接近西屯路三段往福雅
    路路口前，未顯示方向燈，即由內側車道變換至外側車道。
    08：26：15時，系爭車輛車身未完全進入外側車道，於雙白
    實線上行駛，隨後通過上述路口。
　㈣從上揭資料顯示，系爭車輛變換車道過程中未顯示方向燈，
    且未依標線指示於雙白實線處跨越車道行駛，未履行使用方
    向燈提醒其他駕駛人及行人，俾利其他用路人了解車輛動向
    ，及遵行標線指示行止之義務，以維自身及他人行車安全。
    縱使原告2違規行為時間、空間上相近，惟2違規行為之構成
    要件相異、違反之義務不同，原告係以各自獨立之故意過失
    ，先後違反2個規定，核屬數行為。其駕駛行為超乎用路人
    之合理期待，多次破壞交通秩序，自應依行政罰法第25條規
    定予以分別處罰。且檢舉民眾與原告既無糾紛，亦無嫌隙，
    難認有造假之虞。且檢舉民眾行車紀錄器畫面並無遭變造、
    偽造之虞，其畫面自然連續不中斷，系爭車輛違規行為均清
    晰可辨，足以認定原告違規屬實等語，並聲明：原告之訴駁
    回，訴訟費用由原告負擔。
五、本院之判斷：
  ㈠按「行車遇有轉向、減速暫停、讓車、倒車、變換車道等情
    況時所用之燈光及駕駛人之手勢，應依下列規定：六、變換
    車道時，應先顯示欲變換車道方向之燈光或手勢。」道路交
    通安全規則第91條第1項第6款定有明文；次按「汽車駕駛人
    ，不依規定使用燈光者，處新臺幣1,200元以上3,600元以下
    罰鍰。」，道路交通管理處罰條例第42條亦有明文。又依違
    反道路交通管理事件統一裁罰基準表之規定，汽車駕駛人，
    不依規定使用燈光，期限內繳納罰鍰或到案聽候裁決者，統
    一裁罰基準1,200元。次按「汽車駕駛人轉彎或變換車道時
    ，有下列情形之一者，處新臺幣6百元以上1千8百元以下罰
    鍰：二、不依標誌、標線、號誌指示。」、「汽車駕駛人有
    下列各款所列條款之一者，除依原條款處罰鍰外，並予記點
    ：一、有…第48條…情形之一者，各記違規點數1點。」道路
    交通管理處罰條例第48條第1項第2款及第63條第1項第1款定
    有明文。又依違反道路交通管理事件統一裁罰基準表之規定
    ，機車駕駛人轉彎不依標誌、標線、號誌指示，期限內繳納
    罰鍰或到案聽候裁決者，統一裁罰基準600元。
  ㈡經查，本院勘驗調查舉發機關提供之採證光碟，製成勘驗筆
    錄附卷為證（見本院卷第87頁），勘驗結果為：檢舉民眾行
    車紀錄器畫面時間2021/10/19 08：26：12時至08：26：14
    時，檢舉民眾車輛(下稱該車)行駛於臺中市西屯區西屯路三
    段往福雅路方向行駛，當時號牌TDQ-0617號營業小客車(下
    稱系爭車輛)行駛於該車前方內側車道，系爭車輛接近西屯
    路三段往福雅路路口前，未顯示方向燈，即由內側車道變換
    至外側車道，08：26：15時，系爭車輛車身未完全進入外側
    車道，於雙白實線上行駛，隨後通過福雅路口。
  ㈢依上開勘驗結果可知，系爭車輛於110年10月19日08時26分12
    秒至15秒，沿中市西屯區西屯路三段往福雅路方向時，由內
    側車道未顯示方向燈變換至外側車道；又於同日08時26分15
    秒，行駛至雙白實線路段時，跨越雙車道行駛，之後通過福
    雅路口等情，足認系爭車輛確有變換車道前未使用方向燈，
    以及變換車道不依標線指示之違規事實，構成道路交通管理
    處罰條例第42條、第48條第1項第2款之規定。再按行政罰法
    第25條規定：「數行為違反同一或不同行政法上義務之規定
    者，分別處罰之」，其立法理由為「行為人所為數個違反行
    政法上義務之行為，若違反數個不同之規定，或數行為違反
    同一之規定時，與前條單一行為之情形不同，為貫徹個別行
    政法規之制裁目的，自應分別處罰。此與司法院釋字第503 
    號解釋『一事不二罰』之意旨並不相違」。查系爭車輛分別有
    變換車道前未使用方向燈及變換車道不依標線指示之違規事
    實，可知系爭車輛駕駛人所為違反道路交通管理處罰條例第
    42條及第48條第1項第2款之違規行為，係於不同時間、地點
    所發生，核屬數行為，依前揭規定，並無存有重複處罰之問
    題。是原告主張裁罰不符比例原則，違反一事不二罰原則云
    云，自不足採。
  ㈣又原告主張檢舉人於事件發生後第6天才作出檢舉，已有疑慮
    ，被告就本件違章「日期、時間」及事實，應盡舉證責任云
    云，然按道路交通管理處罰條例第7條之1規定：「對於違反
    本條例之行為者，民眾得敘明違規事實或檢具違規證據資料
    ，向公路主管或警察機關檢舉，經查證屬實者，應即舉發。
    但行為終了日起逾7日之檢舉，不予舉發。」，並參照違反
    道路交通管理事件統一裁罰基準及處理細則第22條：「（第
    1項）公路主管或警察機關受理民眾檢舉違反道路交通管理
    事件，應即派員查證，經查證屬實者，應即舉發，並將處理
    情形回復檢舉人。（第2項）前項檢舉違規證據係以科學儀
    器取得，足資認定違規事實者，得逕行舉發之。（第3項）
    公路主管或警察機關為查證民眾檢舉違反道路交通管理事件
    ，必要時得通知被檢舉人到案說明。」，以及道路交通管理
    處罰條例第90條：「違反本條例之行為，自行為成立之日起
    ；行為有連續或繼續之狀態者，自行為終了之日起，逾3個
    月不得舉發。但汽車肇事致人受傷或死亡案件，因肇事責任
    不明，已送鑑定者，其期間自鑑定終結之日起算。」之規定
    ，是一般民眾見有違規事件，皆可於行為終了日起7日內敘
    明違規事實或檢具違規證據資料，向公路主管或警察機關檢
    舉，經查證屬實者，應即舉發之。公路主管機關或警察機關
    自得依違規車輛牌照號碼，逕行舉發汽車所有人，方可達彌
    補警力之不足，產生嚇阻之效。查本件違規行為成立於110
    年10月19日，由檢舉人於110年10月24日提供上開檢舉影像
    之證據資料，向舉發機關檢舉，自無違前揭7日期限之規定
    ，嗣經舉發機關檢視該影像資料，並確認系爭車輛有如前述
    之違規屬實，而於110年11月10日逕行舉發（見本院卷第59
    頁），亦無違道路交通管理處罰條例第90條「逾3個月不得
    舉發」之規定，原告執上開主張質疑已逾時效云云，亦不可
    採。又縱使原告所稱檢舉民眾車輛行車紀錄器時間有誤，然
    由勘驗結果已清楚顯示系爭車輛違規行為至明，仍無礙於本
    件違規事實之認定，對於原處分之適法性自無影響。
　㈤至於原告主張本院勘驗時並未通知原告，原告無法就未詳看
    之影片內容做出完整答覆，要求開庭觀看行車紀錄器畫面等
    語，然原告駕駛系爭汽車未依規定使用方向燈及轉彎或變換
    車道未依標誌、標線、號誌指示之事證明確，業如前述，其
    此部分之主張，核無必要，附此敘明。
六、綜上所述，原告違規事證明確，被告依法所為原處分並無違
    誤，原告訴請撤銷，為無理由，應予駁回。
七、本件第一審裁判費為300 元，應由原告負擔，爰確定第一審
    訴訟費用額如主文第2 項所示。
據上論結，本件原告之訴為無理由，依行政訴訟法第237 條之7
、第98條第1 項前段、第237 條之8 第1 項，判決如主文。
中　　華　　民　　國　　111 　年　　9 　　月　　2 　　日
　　　　　　　　　行政訴訟庭　法　官　楊萬益
以上正本證明與原本無異。
如不服本判決，應於判決送達後20日內，向本院提出上訴狀並表
明上訴理由（原判決所違背之法令及其具體內容或依訴訟資料可
認為原判決有違背法令之具體事實），其未表明上訴理由者，應
於提出上訴後20日內向本院補提理由書（上訴狀及上訴理由書均
須按他造人數附繕本，如未按期補提上理由書，則逕予駁回上訴
），並應繳納上訴裁判費新臺幣750元。
中　　華　　民　　國　　111 　年　　9 　　月　　2 　　日
　　　　　　　　　　　　　　　書記官　林柏名